臺灣臺南地方法院民事判決
109年度訴字第1776號
原      告  侯陸太  



被      告  臺灣土地銀行股份有限公司

法定代理人  謝娟娟  
訴訟代理人  馬明豪  
            徐國棟  
上列當事人間請求分配表異議之訴事件，經本院於民國110年1月
26日言詞辯論終結，判決如下：
    主      文
原告之訴駁回。
訴訟費用由原告負擔。
    事實及理由
一、原告起訴主張：
（一）原告為辦理自用住宅擔保貸款，於民國87年3月21日與被
      告簽訂借據（下稱系爭借據），借款新台幣557萬元（下
      稱系爭借款），並提供原告桃園縣楊梅鎮（現改制為桃園
      市○○區○○○○路000巷0號不動產（下稱系爭楊梅房地）為擔
      保，惟原告未依約清償本息，經被告就系爭楊梅房地聲請
      台灣桃園地方法院（下稱桃園地院）強制執行並拍定分配
      後，尚有本金3,289,138元及利息、違約金未還。
（二）按被告就上開原告未清償部分，於90年間向桃園地院聲請
      對原告之薪資併案執行，惟被告就原告之薪資扣款後，有
      下列計算錯誤之情事：
　　⒈90年4月、5月未沖銷本金高達16,311×2=32,622元。
　　⒉侵占桃園地院扣押薪給：
　　　⑴90年8月份43,803元、91元。
　　　⑵90年9月份8,355元。
　　　⑶92年9月份31,077元。
　　　⑷93年1月份30,465元。　
（三）被告銀行的帳目不正確，導致後來債權憑證、執行名義之
      金額出問題，強制執行金額也出問題。自90年至102年，
      原告任職之郵局會計人員，執行法院之執行命令，將原告
      之薪資扣押後，將扣薪支票郵寄給被告，94年2月、97年5
      月相當異常，沒有電腦交易記錄，兩次加起來達到好個月
      基本工資。又自90年至102年，扣薪支票從未間斷過，但
      被告對原告違約金和利息，超過收取，作假帳。再者，原
      告的扣薪支票，訴外人中國信託商業銀行、渣打國際商業
      銀行都是當月銷帳，惟有被告銀行非當月銷帳，爰請求更
      正分配表。
（四）聲明：
　　　本院108年度司執字第107036號強制執行事件於109年11月
      5日所製作、定於109年12月4日分配之分配表，次序7所列
      債權原本應更正為「673,589元」，利率應更正為「週年
      利率1.3％」。
二、被告抗辯：
（一）被告向原告訴追之詳盡過程長達22年，於此不贅。原告前
      向被告提起債務人異議之訴等事件，於109年5月29日經臺
      灣臺北地方法院109年度訴字第2235號第一審判決原告敗
      訴，原告不服判決結果提起上訴，復經臺灣高等法院109
      年度上易字第778號於109年10月27日判決『上訴駁回』並不
      得上訴在案，此有該判決書可稽，該判決書第5頁第15行
      至第31行簡述被告向原告求償之過程，臺灣高等法院並指
      稱被告以年息7.92%為強制執行之聲請並無違法之情。
（二）被告向原告提強制執行之過程，於桃園地院89年10月3日
      製作88年執字第18025號之分配表前皆無爭議，因分配尚
      有不足額3,289,138元，故桃園地院核發「89年11月11日
      桃院丁民執五字第18025號債權憑證」，被告於90年5月29
      日轉載呆帳額為3,277,615元。日前經被告依「臺灣土地
      銀行客戶往來明細查詢（L00I09，註：代表沖正前載帳務
      ）帳載日於90年5月29日起至109年6月15日止，共402筆登
      帳資料詳實整理，製作被證二：「台灣土地銀行客戶往來
      明細查詢單轉登錄計算讓利額對照表」，雖被告向原告請
      求利率為7.92%，但被證二帳載利率有多次異動例如7.89%
      、7.79%、7.78%等，調息日98年11月10日至99年8月10日
      間甚至僅以2.02%計算利息。比較被證二對照表右2及右3
      二欄位，若以7.92%計算利息與違約金，則被告所計之本
      金已讓利11,523元、利息讓利897,892元、違約金讓利189
      ,875元，合計讓利總額已高達1,099,290元。
（三）茲就原告書狀答辯如下：
  　⒈原告主張對被告分配之本金之金額應減為673,589元，利率
      調降1.3%。被告於本執行案獲分配之本金為1,347,178元
      ，計算利率依債權憑證為7.92%(已低於執行名義桃園地院
      88年度促字第18517號支付命令所載之年息8.275%)。按民
      事訴訟法第277條前段規定：「當事人主張有利於己之事
      實者，就其事實有舉證之責任。」是以，不知原告所主張
      之本息大幅減少之證據為何？
    ⒉原告書狀略以：「90年4月-5月未沖銷本金高達16,311×2=3
      2,622元，其中90年8月份侵占……法院查帳不夠嚴謹......
      」。此論述被告完全不能認同，因第三人「中華郵政股份
      有限公司」交付予被告之支票於薪資扣款、列印支票、寄
      交被告、被告託收支票、支票交換、交換入帳之程序必有
      時間差距，經查其訴狀所述之五個月份之次月皆有多於原
      扣金額之帳務登載，應係時間差距所致（詳被證二）。
  　⒊關於原告扣薪被告入帳之時間點，因歷時久遠且經作業人
      員輪調與收取方式（支票託收或轉帳）不同，無法得知每
      一筆精確之入帳方式，原則上以支票兌現日或匯款收取日
      為準。例如：開票日94年7月8日新營中山路郵局付款，被
      告於94年7月11日收到支票，經託收交換後於94年7月15日
      登載入帳，故若須更精確之資料，應由法院命第三人「中
      華郵政股份有限公司」提出自90年2月起至109年6月底止
      所有對原告依法扣款之序時記錄（主要包括寄送支票或轉
      帳予被告之日期及金額）交付予法院及兩造，以便兩造勾
      稽核對，不以原告所指摘之資料手書為憑，方可使兩造公
      平比對。
    ⒋被告於103年5月2日時已提供原告101年1月1日至103年5月2
      日之「客戶往來明細查詢」，原告認無誤後始於103年6月
      18日簽立之「分期償還債務切結書」，應繳、已繳及未還
      本金等内容所載狀況已於103年6月18日即確認，如對帳務
      有疑問為何未於當時質疑103年5月2日之前所載帳務而拒
      簽本切結？原告對帳務有質疑應負有舉證責任，而非僅依
      被告單方提供之作帳序時紀錄而辯駁，似失公允。
  　⒌被告體恤原告處境，未全數以年息7.92%計算利息及違約金
      ，讓利總額概估高達1,099,290元。原告處處對被告興訟
      ，於本訴甚至指控被告態度不佳，不知其所控具體為何？
（四）綜上，兩造間債權債務實為被告所提供之金額為準。又被
      告已盡力協助原告處理債務且讓利金額甚多，若被告將原
      帳務全數沖銷再以原登帳日期取利率7.92%重計後，此算
      法前期沖抵本金數額較少將使本金餘額提高，經時間效果
      估算將使本案強制執行被告可獲配金額超過2,865,996元
      （即讓利1,099,290元加分配額1,766,706元），然原告未
      思及此，屢屢向被告提起民事訴訟。截至目前為止，原告
      對被告之訴，已判決者都為原告敗訴，其濫訴已造成司法
      資源之耗損。
（五）聲明：
　　⒈原告之訴駁回。
　　⒉訴訟費用由原告負擔。
三、兩造不爭執及爭執事項：
（一）兩造不爭執事項：
　　⒈原告為辦理自用住宅擔保貸款，於87年3 月21日與被告簽
      訂借據（即系爭借據），借款557 萬元（即系爭借款），
      並提供原告桃園縣楊梅鎮（現改制為桃園市○○區○○○○路00
      0 巷0 號不動產（即系爭楊梅房地）為擔保，惟原告未依
      約清償本息，經被告就系爭楊梅房地聲請桃園地院強制執
      行並拍定分配後，尚有本金3,289,138 元及利息、違約金
      未還。
    ⒉被告就上開未清償部分，於90年間向桃園地院聲請對原告
      之薪資併案執行，嗣因兩造於102年3月22日達成分期償還
      債務協議並簽立切結書，被告遂撤回上開薪資強制執行聲
      請。然原告嗣後毀諾，兩造再於103年6月18日達成分期償
      還債務協議而簽立系爭切結書，原告又再度毀諾，經被告
      於108年11月12日再向本院聲請強制執行，由本院以108年
      度司執字第107036號受理（即系爭強制執行事件）。
    ⒊被告於系爭強制執行事件，聲請在本金1,347,178元，及利
      息、違約金之範圍內為強制執行，經拍賣原告所有台南市
      ○○區○○街00○00號房地、台南市○○區○○段000地號土地，獲
      得價金7,978,888元，本院民事執行處於109年8月31日作
      成分配表，原定於109年9月25日進行分配，被告之債權部
      分，為次序第7項之債權原本1,347,178元，及自106年7月
      14日起至109年7月16日止，按周年利率百分之7.92計算之
      利息、周年利率百分之1.584計算之違約金，暨前未受償
      之利息286元、違約金33,731元，共受償1,766,706元，分
      配比率100％。嗣原告於109年9月8日對上開分配表聲明異
      議，後於109年9月24日提起本件訴訟。
   ⒋ 本院民事執行處就系爭強制執行事件，因其他債權人（中
      國信託商業銀行股份有限公司）之請求金額變動，於109
      年11月5日更正前述109年8月31日之分配表，並定於109年
      12月4日進行分配，被告之債權部分，仍為次序第7項之債
      權原本1,347,178元，及自106年7月14日起至109年7月16
      日止，按週年利率百分之7.92計算之利息、週年利率百分
      之1.584計算之違約金，暨前未受償之利息286元、違約金
      33,731元，共受償1,766,706元，分配比率100％（下稱系
      爭分配表）。嗣原告復於109年12月4日對系爭分配表聲明
      異議。
（二）兩造爭執事項：
      原告請求將本院108年度司執字第107036號強制執行事件
      於109年11月5日所製作、訂於109年12月4日分配之分配表
      ，次序7所列被告之債權原本應更正為673,589元，利率應
      更正為週年利率1.3％，是否有理由？
四、得心證之理由：
（一）按債權人或債務人，對於分配表所載各債權人之債權或分
      配金額有不同意者，應於分配期日一日前，向執行法院提
      出書狀，聲明異議。異議未終結者，為異議之債權人或債
      務人，得向執行法院對為反對陳述之債權人或債務人提起
      分配表異議之訴。強制執行法第39條第1項、第41條第1項
      前段分別定有明文。經查：原告於109年9月8日具狀對本
      院108年度司執字第107036號強制執行事件，於109年8月3
      1日所製作，預定於109年9月25日實行分配之分配表聲明
      異議，並於109年9月24日提起本件訴訟；嗣本院執行處於
　　　109年11月5日因其他債權人（中國信託商業銀行股份有限
      公司）之請求金額變動，於109年11月5日更正前述109年8
      月31日之分配表，並定於109年12月4日進行分配，被告之
      債權部分，維持不變，並定於109年12月4日進行分配，原
      告再次於109年12月4日對系爭分配表聲明異議等情，業據
      本院調取上開執行事件卷宗核閱無訛，並有本院109年度
      補字第757號卷附起訴狀上之收狀戳日期可證，是原告提
      起本件分配表異議之訴，並未逾強制執行法第41條規定所
      定之期間，程序上並無不合，先予敘明。
（二）雖原告主張被告就原告所有系爭楊梅房地聲請桃園地院強
      制執行並拍定分配後，就未清償部分，對原告在第三人中
      華郵政股份有限公司之薪資為強制執行，惟被告因漏未記
      載原告之清償、收受扣薪支票未當月銷帳等原故，致帳目
      錯誤，系爭分配表之債權原本應更正為673,589元云云，
      然為被告所否認。經查：
　　⒈被告就原告所有系爭楊梅房地聲請桃園地院強制執行並拍
      定分配後，尚有本金3,289,138 元及利息、違約金未還，
　　　桃園地院核發「89年11月11日桃院丁民執五字第18025號
      債權憑證」，被告於90年5月29日轉載呆帳額為3,277,615
      元。嗣後被告對原告在第三人中華郵股份有限公司之薪資
      為強制執行，自90年5月29日起至109年6月15日止共402筆
      登帳資料，此有被告提出之被證二客戶往來明細查詢表可
      按（見本院卷第31-44頁）。
　　⒉雖原告主張上開明細查詢表有漏未記載、登記錯誤、未當
      月銷帳致增加利息違約金之情事，惟查被告就系爭債務未
      清償部分，於90年間向桃園地院聲請對原告在第三人中華
      郵政股份有限公司之薪資併案執行，嗣因兩造於102年3月
      22日達成分期償還債務協議並簽立切結書，被告遂撤回上
      開薪資強制執行聲請，此為兩造所不爭執，並有被告提出
      之分期償還債務切結書在卷可按，依該切結書，兩造已就
      當時就未清償之債務本金、利息、違約金結算如下：「
      立切結書人侯陸太（借款人）前於87年3月21日向貴行借
      款557萬元整，到期日為107年3月21日，目前尚欠本金165
      萬223元整，及自101年4月21日起之利息、違約金等未清
      償，茲因一時週轉困難，特立本切結書，承諾願按下列分
      期償還辦法所載，確實履行，如有任何一期未能按期償還
      ，或立切结書人因其他債務關係，被假扣押、假處分、強
      制執行、法院裁定宣告破產或准許和解或聲請更生或清算
      時'即喪失分期償還之利益，應立即償還全部債務，並同
      意恢復依原所簽訂之約據約定辦理，貴行得逕依法訴追，
      立切結書人絕無異議。……」此有兩造於102年3月22日年訂
      立之分期償還債務切結書在卷可按（見本院卷第115、116
      頁）。兩造於102年3月22日已結算及確認原告未清償債務
      餘額為本金1,650,223元，及自101年4月21日起之利息、
      違約金，核與被告提出之被證二客戶往來明細查詢表之記
      載相符（見本卷第41頁），原告與被告會算債務後，達成
      清償協議，嗣後再稱90年間之帳目不正確云云，自無可採
      。
　　⒊又原告未依兩造於102年3月22日簽定之分期償還債務切結
      書為清償，兩造再於103年6月18日達成分期償還債務協議
      而簽立切結書，內容謂：「立切結書人侯陸太（借款人
      ）前於87年3月21日向貴行借得購屋貸款557萬元整，到期
      日為112年3月21日，目前尚欠本金152萬4,382元整，及自
      101年4月21日起之利息、違約金（詳法院分配表）及墊付
      費用（包括但不限於訴訟費用、保險費用等）等未清償，
      茲因一時週轉困難，特立本切結書，承諾願按下列分期償
      還辦法所載，確實履行，如有任何一期未能按期償還，或
      立切結書人因其他債務關係，被假扣押、假處分、強制執
      行、法院裁定宣告破產或准許和解或聲請更生或清算時，
      即喪失分期償還之利益，應立即償還全部債務，並同意恢
      復依原所簽訂之約據約定辦理，貴行得逕依法訴追，立切
      結書人絕無異議。…」，此有該切結書在卷可按（見本院
      卷第47、48頁）。兩造再次於103年6月18日確認當時原告
      未清償債務餘額為本金1,524,382元整，及自101年4月21
      日起之利息、違約金，核與被告提出之被證二客戶往來明
      細查詢表之記載相符（見本卷第41頁），足證被告所製作
      之被證二客戶往來明細查詢表與事實相符，兩造再次會算
      債務後，達成清償協議，被告嗣後再稱90年間之帳目不正
      確云云，自無可採。
　　⒋綜上，兩造之系爭借款契約自87年間訂立迄今已22餘年，
      其間在90年經法院強制執行程序拍賣抵押物後，由法院製
      作分配表，確定本金為3,289,138 元及利息、違約金未清
      償，後兩造再於102年3月22日、103年6月18日兩次結算並
      訂立分期償還協議，再次確定未清償債務餘額，核與被告
      提出之被證二客戶往來明細查詢表上所載之金額相符，可
      信為真正。則由被證二客戶往來明細查詢表所示，原告尚
      欠本金1,347,178元，被告據以為強制執行，並於系爭分
      配表獲得次序第7項之普通債權原本1,347,178元之分配，
      並無不合。此外，原告未舉證證明，有何清償之事實，原
      告請求將系爭分配表之次序7之債權本金更正為673,589元
      ，為無理由。
（三）原告又主張，系爭分配表次序7債權之利息應更正為週年
      利率1.3％云云。然查，被告對原告之執行名義即桃園地院
      88年度促字第18517號支付命令、確定證明書及系爭債權
      憑證所載，原告應給付被告「557萬元，及自87年10月21
      日起至清償日止，按年息8.275％計算之利息，與自87年11
      月21日起至清償日止，其逾期在6個月以內者，按上開利
      率10％，超過6個月者，就超過部分，按上開利率20％計算
      之違約金」，此經本院調取系爭強制執行卷宗核閱無誤。
      按兩造間固然於103年間因原告聲請分期償還，被告同意
      自103年5月3日起調整年利率為以2.36％固定計息，然同時
      亦約定如原告未依約分期償還，即回復為原約定之利息、
      違約金，且被告同意減免之利息、違約金仍應全數償還乙
      節，有103年6月18日切結書在卷可參（見本院卷第47、48
      頁），因原告毀諾未依切結書分期清償，被告依上開約定
      ，向本院執行處具狀請求系爭借款之利息及違約金應以年
      息7.92％計算，並無不合，原告請求將系爭分配之之利率
      更正為1.3％為無理由。
五、綜上所述，原告以被告請求之金額及利息不正確為由，提起
    本件分配表異議之訴，主張被告在系爭分配表獲分配之次序
    7所列被告之債權原本應更正為673,589元，利率應更正為週
    年利率1.3％，均為無理由，應予駁回。
六、本件為判決之基礎已臻明確，兩造其餘之陳述及所提其他證
    據，經本院斟酌後，認為均於判決之結果無影響，自無庸逐
    一論述，併此敘明。
七、結論：本件原告之訴為無理由，依民事訴訟法第78條，判決
    如主文。 　　　
中　　華　　民　　國　　110 　年　　3 　　月　　4 　　日
                  民事第一庭    法    官　張麗娟
以上正本係照原本作成。
如對本判決上訴，須於判決送達後20日內向本院提出上訴狀。
如委任律師提起上訴者，應一併繳納上訴審裁判費。
中　　華　　民　　國　　110 　年　　3 　　月　　4 　　日
                                書 記 官  高培馨